臺灣花蓮地方法院刑事判決　　　　　　　　　　　　　九十二年度訴字第一八六號
　　公　訴　人　臺灣花蓮地方法院檢察署檢察官
　　被　　　告　丙○○
右列被告因行使偽造文書等案件，經檢察官提起公訴（九十二年度偵字第一八０號、
一八一號、二二六號、一三二八號、一八一一號），本院判決如左：
    主  文
丙○○共同意圖為自己不法之所有，以詐術使人將第三人之物交付，未遂，處有期徒
刑陸月，如易科罰金，以佰元折算壹日。
變造之丁○○身分證上丙○○之照片壹枚沒收。
    事  實
一、丙○○前因違反麻醉藥品管理條例等案件，經臺灣高等法院以八十五年度上訴字
    第三八七二號判處應執行有期徒刑六年六月確定，嗣於民國九十年九月十日經縮
    短刑期假釋出獄。詎丙○○於假釋期間，與甲○○（已先經本院判決）以及年籍
    不詳綽號「阿丁」之男子，為冒名申辦行動電話及門號獲利，竟共同基於意圖為
    自己不法所有之犯意聯絡，於不詳時間，先由甲○○與丙○○商議以新臺幣（下
    同）一千元作為協助申辦行動電話門號之代價，甲○○則將丙○○留於其住處之
    照片交予「阿丁」，由「阿丁」換貼該照片於丁○○之身分證上。丙○○與甲○○旋即於九十一年七月八日十八時三十分許，至花蓮縣花蓮市○○路一二八號和
    信電訊營業門市前與「阿丁」會合，「阿丁」即將上開變造之丁○○身分證與中
    國信託商業銀行股份有限公司0000000000000000號信用卡各一
    張，交由明知為贓物之丙○○收受後至和信電訊店內，持向不知情之服務人員溫
    玉蓮佯稱其係丁○○本人，欲以刷卡消費之方式，購買行動電話及申辦門號。嗣
    值溫玉蓮正著手準備辦理簽帳之際，經向丁○○以電話查詢後方知受騙，因此未
    辦理簽帳，亦未將門號與行動電話交付，並報警而當場查獲。
二、案經被害人丁○○訴由花蓮縣警察局花蓮分局報請臺灣花蓮地方法院檢察署檢察
    官偵查起訴。
    理  由
一、訊據被告丙○○固不否認持丁○○之變造身分證與信用卡申辦行動電話及門號，
    惟矢口否認有何行使變造特種文書、收受贓物及詐欺之犯行，辯稱：其僅幫忙朋
    友申請門號，未見身分證上貼有自己之照片，亦不知身分證係變造云云。惟查，
    前開事實，核與被害人丁○○指述情節相符，且經證人溫玉蓮、陳永琇及甲○○
    證述綦詳，並有指認照片、變造身分證影本、信用卡影本、贓證物品認領保管收
    據、中國信託信函等件附卷可稽。被告雖以前詞置辯，然其既已坦承持丁○○之
    身分證及信用卡申辦行動電話門號，殊無未見身分證上貼有自己照片之可能。且
    身分證為識別個人身分之表彰，乃辦理行動電話號碼必備之文件，被告自陳持有
    行動電話，當知須由本人親持身分證辦理，如委由他人辦理，則須取具委託書後
    始得為之。而信用卡則屬限個人使用之金融工具，此為眾所周知之事實，如被告
    確係幫忙朋友辦理行動電話門號，亦無使用他人信用卡支付款項之必要。復徵諸
    證人溫玉蓮於偵查中證稱：「當時身分證是從當事人皮包內拿出來的，身分證照
    片是黃小姐沒錯。當時是由我幫她在申請書上填寫資料，我填寫時黃小姐也在場
    ，我有將資料填好之後交給黃小姐…」等語，另證人即至和信電訊門市處理本案
    之警員陳永琇亦證稱：「當時我有問黃小姐為何使用變造的信用卡及身分證，她
    有先說身分證是她的，後來又問她，她又說不是」等語，由此益證被告明知所持
    用之丁○○身分證係屬變造，其所為辯解，均無所據，不足採信。綜合上述，本
    件事證明確，被告行使變造特種文書、收受贓物及詐欺取財未遂之犯行已堪認定
    ，應予依法論科。
二、核被告所為，係犯刑法第二百十六條、第二百十二條之行使變造特種文書罪，第
    三百三十九條第一項、第三項之詐欺取財未遂罪，第三百四十九第一項條之收受
    贓物罪。又被告雖持變造之身分證與信用卡申辦行動電話及門號，然因證人溫玉
    蓮察覺有異後報警而未能詐得財物，應屬未遂。其與甲○○及綽號「阿丁」之男
    子間，有犯意聯絡與行為分擔，為共同正犯。而其所犯上開三罪之間，有方法與
    結果之牽連關係，應從較重之詐欺取財未遂罪論斷。又被告已著手於犯罪行為之
    實施，而未致他人將第三人之物交付之結果，為未遂犯，應依刑法第二十六條前
    段之規定減輕其刑。爰審酌被告於假釋期間竟又犯本罪，對於法律制裁反應能力
    薄弱，且其行使變造之身分證，對於他人資料之管理及財產造成嚴重損害，惟其
    尚有未滿周歲之幼兒必須撫育等情狀，量處如主文所示之刑，並諭知易科罰金之
    折算標準。扣案之變造丁○○身分證上丙○○照片壹枚應予沒收。
據上論結，應依刑事訴訟法第二百九十九條第一項前段，刑法第二十八條、第三百三
十九條第一項、第三項、第三百四十九條第一項、第二百十六條、第二百十二條、第
五十五條前段、第二十六條前段、第四十一條、第三十八條第一第二款，罰金罰鍰提
高標準條例第一條前段、第二條，判決如主文。
本案經檢察官乙○○到庭執行職務。
中      華      民      國    九十三    年      一      月    二十      日
                              臺灣花蓮地方法院刑事第一庭
                                  審判長法官  賴  淳  良
                                        法官  俞  秀  美
                                        法官  余  明  賢
右正本證明與原本無異。
如對本判決不服，應於送達後十日內，向本院提出上訴狀。（應抄附繕本）告訴人或
被害人如對於本判決不服者，應具備理由請求檢察官上訴，其上訴期間之計算係以檢
察官收受判決正本之日期為準。如對本判決不服，應於送達後十日內，向本院提出上
訴狀。（應抄附繕本）
                                  法院書記官
中      華      民      國      九十三    年     一     月     二十     日
附錄本判決論罪之法律條文：
刑法第三百三十九條第一項：
意圖為自己或第三人不法之所有，以詐術使人將本人或第三人之物交付者，處五年以
下有期徒刑、拘役或科或併科一千元以下罰金。
刑法第三百四十九條第一項：
收受贓物者，處三年以下有期徒刑、拘役或五百元以下罰金。
搬運、寄藏、故買贓物或為牙保者，處五年以下有期徒刑、拘役或科或併科一千元以
下罰金。
因贓物變得之財物，以贓物論。
刑法第二百十六條：
行使第二百十條至第二百十五條之文書者，依偽造、變造文書或登載不實事項或使登
載不實事項之規定處斷。
刑法第二百十二條：
偽造、變造護照、旅券、免許證、特許證及關於品行、能力、服務或其他相類之證書
、介紹書，足以生損害於公眾或他人者，處一年以下有期徒刑，拘役或三百元以下罰
金。
